【裁判字號】    94,訴,585
【裁判日期】    950406
【裁判案由】    營利事業所得稅
【裁判全文】
臺中高等行政法院判決
                                     94年度訴字第00585號
                              .
原      告  宇達營造有限公司
代  表  人  甲○○
訴訟代理人  丙○○○
被      告  財政部臺灣省中區國稅局
代  表  人  乙○○
訴訟代理人  戊○○
            丁○○
上列當事人間因營利事業所得稅事件，原告不服財政部中華民國
94年9月21日台財訴字第09400204500號訴願決定，提起行政訴訟
，本院判決如下︰
    主  文
原告之訴駁回。
訴訟費用由原告負擔。
    事  實
一、事實概要：緣原告逾期辦理85年度營利事業所得稅結算申報
    ，列報營業成本新台幣（下同）394,385,926元及其他損失
    144,580,000元，全年所得額虧損143,095,461元，被告機關
    原查以原告逾期未提示其他損失相關帳簿憑證供核，及南投
    縣稅捐稽徵處通報其無進貨事實取得統一發票5,006,300 元
    作為進項憑證，乃核定營業成本389,379,626元及其他損失0
    元，全年所得額7,110,574元，除應補稅額1,448,720元，加
    徵滯報金176,764元及加計利息9,276元（交際費超限）外，
    並經被告機關按所漏稅額1,251,575元處1倍罰鍰1,251,500
    元（計至百元止）。原告不服，申經復查結果未獲變更，提
    起訴願遞遭駁回，遂提起本行政訴訟。
二、兩造聲明：
    (一)原告聲明求為判決：訴願決定、復查決定及原處分均撤銷
      。
    (二)被告聲明求為判決：駁回原告之訴。
三、兩造之陳述：
    (一)原告主張之理由：
    1.本件訴願決定駁回原告之訴願，其理由就原告所提呈之五
      大主張，根本未予說明其理由為何，僅含糊籠統表示因原
      告未就營業收入部分申請復查，故不准原告延宕至訴願時
      始就營業收入部分核定額表示不服，核其決定顯有不備理
      由及適用法規不當之違誤。
    2.原告復查申請書已表示「原告85年度營業稅 (即營業額部
      分)尚在訴訟救濟中」，原告請求待訴訟確定 (即營業額
      確定)後，再行核定，是原告自始至終即對營業收入有所
      爭議，尚非並無爭議，合先敘明。
    3.被告機關核認之事實為「孝蓉、宇達、明勇公司及正宏土
      木包工業四家公司 (行號)並未實際承作系爭工程，係將
      得標工程之九成交與下包承作，各該下包人員須獨立完成
      各該工程，自行負責工程盈虧，上開四家公司 (行號)僅
      收取固定一成作為繳納營業稅、技師等相關費用，各該下
      包人員再將承作工程拿回之統一發票、收據等交回予上開
      四家公司 (行號)，上開四家公司 (行號)則將彼等拿回發
      票面額的5%之款項退予各下包業者」，惟該事實究屬「整
      體轉包」抑或「借牌行為」或「隱名合夥」等關係，監察
      院93年4月26日以（93）院台財字第0932200355號函對被
      告機關提起糾正案，該糾正文明白指出被告機關未踐行應
      行調查之必要程序（即函請當時之台灣省營造業審議委員
      會審議），率予認定上開情形為「整體轉包」，並以「整
      體轉包」之名義課以孝蓉等4家公司及百家中下游廠商鉅
      額罰鍰案，已嚴重損及原告之權益為由。又參照最高行政
      法院39年度判字第2號判例，違章漏稅案件之審理，應從
      證據認定其事實，倘不能確實證明其有違章事實之存在，
      其處分不能認為合法。本件原告之營業收入究為多少？顯
      然未經合法程序確定。又營利事業所得稅，係以營業額為
      基礎減除各項成本費用、損失及稅捐後課徵，因此課徵營
      業稅及營利事業所得稅時，對營業額之認定，不容分歧，
      行政法院68年度判字第426號判決參照。
    4.上揭事實業經最高行政法院94年7月7日以94年度判字第
      987號判決明白表示，被告機關所核認之事實，並非「轉
      包」，是本於轉包之理由所核定之營業收入即有未洽，本
      於未洽之營業收入核定之營業所得即顯然有所出入，依行
      政法院68年判字第426號判決，本件即有撤銷原處分發由
      被告機關重新確定營業額之必要，以符租稅公平原則。
    (二)被告答辯之理由：
    1.營業成本及其他損失：
    (1)按「第一項所稱確定，係指左列各種情形．．．五、經行
      政訴訟判決者。」為稅捐稽徵法第34條第3項第5款所明定
      。次按「營利事業所得之計算，以其本年度收入總額減除
      各項成本費用、損失及稅捐後之純益額為所得額。」、「
      稽徵機關進行調查或復查時，納稅義務人應提示有關各種
      證明所得額之帳簿、文據；其未提示者，稽徵機關得依查
      得之資料．．．核定其所得額。」為行為時所得稅法第24
      條第1項及第83條第1項所規定。又「納稅義務人如對核定
      之營業稅及營利事業所得稅不服，應分別依照稅捐稽徵法
      第35條規定申請復查。但稽徵機關對有關營利事業所得稅
      部分復查之申請，可暫緩依稅捐稽徵法第35條第2項規定
      作成決定，並通知納稅義務人俟營業稅部分經復查、訴願
      或行政訴訟終結決定或判決應補徵或退還稅款後，再依營
      業稅部分確定之事實，作為營利事業所得稅復查決定之參
      考。」為財政部80年8月8日台財稅第800695600號函所明
      釋。再按「行政官署於受理訴願時，應先從程序上加以審
      核。合於法定程序者，方能進而為實體上之審理，其不合
      法定程序而無可補正者，即應予以駁回。」、「．．．申
      請復查，為提起訴願以前必先踐行之程序。若不經過復查
      而逕為行政爭訟，即非法之所許．．．」為改制前行政法
      院49年度判字第1號及62年度判字第96號判例可資參照。
    (2)原告係從事其他營造業，85年度逾期辦理結算申報，列報
      營業收入淨額402,224,828元，營業成本394,385,926元，
      其他損失144,580,000元，全年所得額虧損143,095,461元
      ，嗣南投縣稅捐稽徵處87年12月8日投稅法字第64653號處
      分書通報其84年3月至85年3月間無進貨事實取得統一發票
      56張，銷售額合計28,391, 475元（含稅），其中85年度
      取得弘泰電器有限公司及立昌電器行統一發票12張，銷售
      額5,256,615元（含稅），被告機關初查時，於88年11月2
      3日及12月1日以中區國稅一字第880062711號及第8800627
      26號函請其提示其他損失之相關證明文件供核，惟逾期未
      提示，乃依查得資料，核定營業成本389,379,626元，其
      他損失0元，全年所得額7,110,574元。原告不服，就營業
      成本及其他損失申請復查，主張同一漏稅事實涉及之營業
      稅尚在行政訴訟中，請暫緩核定，又其他損失核定0元，
      與法不合，請重行核定云云，被告機關復查決定以，本件
      同一漏稅事實營業稅行政救濟，經最高行政法院93年度判
      字第810號判決駁回確定，營利事業所得稅部分，被告機
      關於93年9月22日以中區國稅法一字第0930054140號函請
      原告提示有進貨事實及其他損失等相關帳證及證明文件供
      核，並准展延至93年11月1日前提示，惟迄未提示，原核
      定並無不合，乃維持原核定，經財政部訴願決定除持與被
      告機關相同之論見外，並以原告對營業收入未先踐行復查
      程序逕行提起訴願，揆諸首揭行政法院判例意旨，程序自
      有未合予以駁回。
    (3)訴訟意旨略謂：(一)訴願決定理由駁回原告訴願，未就其所
      提5大訴願主張說明駁回理由，僅表示因原告未就營業收
      入部分申請復查，故而不准其延宕至訴願時始就營業收入
      表示不服，顯有不備理由及適用法規不當之違誤，其於復
      查申請書中，業已明白表示「原告85年度營業稅（即營業
      額部分）尚在訴訟救濟中」，請求待訴訟確定（即營業額
      確定）後，再行核定，其自始至終即對營業收入有所爭議
      ，尚非並無爭議。(二)監察院93年4月26日以（93）院台財
      字第0932200355號函，就被告機關所核認之事實為「孝蓉
      、宇達、明勇公司及正宏土木包工業4家公司（行號）並
      未實際承作系爭工程，係將得標工程價之9成交與下包承
      作，各該下包人員須獨立完成各該工程，自行負責工程盈
      虧，上開4家公司（行號）僅收取固定1成作為繳納營業稅
      、技師等相關費用，各該下包人員再將承作工程拿回之統
      一發票、收據等交回予上開4家公司（行號），上開4家公
      司（行號）則將彼等拿回發票面額的5%之款項退予各下包
      業者」，惟前開事實究屬「整體轉包」抑或「借牌行為」
      或為「隱名合夥」等關係，指出被告機關未踐行應行調查
      之必要程序（即函請當時之臺灣省營造業審議委員會審議
      ），率予認定上開情形為「整體轉包」，並以「整體轉包
      」之名義課以孝蓉等4家公司及百家中下游廠商鉅額罰鍰
      案，已嚴重損及原告之權益為由。參照最高行政法院39年
      度判字第2號判例，違章漏稅案件之審理，應從證據認定
      其事實，其營業收入究為多少？顯然未經合法程序確定，
      而營利事業所得稅，係以營業額為基礎減除各項成本費用
      、損失及稅捐後課徵，因此課徵營業稅及營利事業所得稅
      時，對營業額之認定，不容分歧，又被告機關核認前揭4
      家公司（行號）之事實，業經最高行政法院94年7月7日94
      年判字第987號判決明白表示，被告機關所核認之事實，
      並非「轉包」，是核定之營業收入即有未洽，本於未洽之
      營業收入核定之營業所得即顯然有所出入，依行政法院68
      年判字第426號判例，本件即有撤銷原處分發由被告機關
      重新確定營業額之必要。
    (4)茲依原告主張答辯如下：(一)本件原告復查時僅不服被告機
      關核定其營業成本及其他損失等項目，確未對營業收入表
      示不服，訴願決定依首揭判例意旨駁回，並無不合，而被
      告機關核定之營業收入淨額402,224,828元係依其自行列
      報金額認定。(二)原告本年度營利事業所得稅結算申報經核
      定成本率96.81%已高於原告將標得工程以得標價9成（即
      成本率90%）轉包下包業者承作之支出，被告機關核定已
      屬對原告有利，又原告標得工程若如其所稱係由下包業者
      承作，則不論原告係轉包工程交下包業者承作或借牌予下
      包業者固定收取1成借牌費用，依理原告既未自行承作工
      程，則逕取得下包業者高達9成以上之支出憑證充當營業
      成本，更證明原告有取得上開無交易事實之統一發票虛列
      成本之事實；另本件並非依所得稅法第83條規定依同業利
      潤標準核定所得額，與監察院糾正案文指示之情形有別，
      自不得援引比附。(三)最高行政法院94年7月7日94年判字第
      987號判決，係關於下游廠商李萬枝營業稅案件，目前仍
      發回由大院審理中。(四)本件原告85年度取得無交易事實之
      弘泰電器有限公司及立昌電器行虛開統一發票5,006,300
      元作為進項憑證，虛列同額營業成本，同一漏稅事實營業
      稅行政救濟，經最高行政法院93年度判字第810號判決駁
      回確定在案，營利事業所得稅部分，原告申報85年度營利
      事業所得稅結算申報時，將上開支出列報為營業成本致虛
      列成本，被告機關依營業稅確定事實同額剔除成本
      5,006,300元，並無不合，而原告無法提示其他損失之相
      關證明文件供核，致被告機關無從就其主張重新審理，是
      原核定亦無不合，所訴應無足採。
    2.罰鍰：
    (1)按「納稅義務人已依本法規定辦理結算申報，但對依本法
      規定應申報課稅之所得額有漏報或短報情事者，處以所漏
      稅額兩倍以下之罰鍰。」為所得稅法第110條第1項所明定
      。
    (2)原告85年度虛增營業成本5,006,300元，漏報所得額5,006
      ,300 元及所得稅額1,251,575元，被告機關按所漏稅額處
      1倍罰鍰1,251,500元，違章事證明確已如前述，原處罰鍰
      並無違誤，復查後乃予維持，經財政部訴願決定亦持與被
      告機關相同之論見予以駁回。
    3.基上論結，原處分及所為復查、訴願決定並無違誤，請准
      如訴之聲明判決。
      理  由
一、按「營利事業所得之計算，以其本年度收入總額減除各項成
    本費用、損失及稅捐後之純益額為所得額。」、「稽徵機關
    進行調查或復查時，納稅義務人應提示有關各種證明所得額
    之帳簿、文據；其未提示者，稽徵機關得依查得之資料或同
    業利潤標準，核定其所得額。」、「納稅義務人已依本法規
    定辦理結算申報，但對依本法規定應申報課稅之所得額有漏
    報或短報情事者，處以所漏稅額兩倍以下之罰鍰。」分別為
    所得稅法第24條第1項、第83條第1項及第110條第1項所明定
    。次按「行政官署於受理訴願時，應先從程序上加以審核。
    合於法定程序者，方能進而為實體上之審理，其不合法定程
    序而無可補正者，即應予以駁回。」、「行為時適用之所得
    稅法第八十二條第一項規定之申請復查，為提起訴願以前必
    先踐行之程序。若不經過復查而逕為行政爭訟，即非法之所
    許。本件原告五十六年度營利事業所得稅結算申報，經被告
    官署調查核定後，僅以原料耗用部分申請復查，對於折舊部
    分並無異議，是其就折舊部分，一併提起訴願，自非法之所
    許。」改制前行政法院49年度判字第1號及62年度判字第96
    號著有判例。
二、本件原告逾期辦理85年度營利事業所得稅結算申報，列報營
    業成本394,385,926元及其他損失144,580,000元，全年所得
    額虧損143,095,461元，被告機關原查以原告逾期未提示其
    他損失相關帳簿憑證供核，及南投縣稅捐稽徵處通報其無進
    貨事實取得統一發票5,006,300元作為進項憑證，乃核定營
    業成本389,379,626元及其他損失0元，全年所得額7,110,57
    4元，除應補稅額1,448,720元，加徵滯報金176,764元及加
    計利息9,276元（交際費超限）外，並經被告機關按所漏稅
    額1,251,575元處1倍罰鍰1,251,500元（計至百元止）。原
    告不服，循序提起本行政訴訟。
三、經查，本件原告係從事其他營造業，85年度營利事業所得稅
    結算申報，逾期申報，列報營業成本394,385,926元，其他
    損失144,580,000元，全年所得額虧損143,095,461元，嗣南
    投縣稅捐稽徵處以87年12月8日投稅法字第64653號處分書通
    報其84年3月至85年3月間無進貨事實取得統一發票56張，銷
    售額合計28,391,475元（含稅），其中85年度取得弘泰電器
    有限公司及立昌電器行統一發票12張，銷售額5,256,615元
    （含稅），經被告機關於88年11月23日以中區國稅一字第
    880062711號及於88年12月1日以中區國稅一字第880062726
    號函（見原處分卷第209至210頁），分別函請原告提示申報
    災害損失之相關證明文件供核，惟均逾期未提示。被告乃依
    查得資料，核定營業成本389,379,626元，其他損失0元，全
    年所得額7,110,574元。原告不服，就營業成本及其他損失
    不服，申請復查，主張同一漏稅事實涉及之營業稅尚在行政
    訴訟中，請暫緩核定，又其他損失核定0元，與法不合，請
    重行核定云云。復查階段，被告機關另於93年9月22日以中
    區國稅法一字第0930054140號函請原告提示85年度相關帳簿
    憑證文據、有進貨事實及列報其他損失等相關證明文件供核
    ，並准展延至93年11月1日前提示（見原處分卷第313至322
    頁），惟原告迄未提示，被告遂以原核定並無不合等由，駁
    回其復查之申請，核無不合。次查，本件原告85年度取得無
    交易事實之弘泰電器有限公司及立昌電器行虛開統一發票
    5,006,300元作為進項憑證，虛列同額營業成本，同一漏稅
    事實營業稅行政救濟，業經最高行政法院93年度判字第810
    號判決駁回確定在案，有相關資料附於原處分卷可稽（見原
    處分卷第239至294頁）。原告85年度營利事業所得稅結算申
    報時，將上開支出列報為營業成本致虛列成本，被告機關依
    營業稅確定事實同額剔除成本5,006,300元，亦無不合。再
    者，原告85年度營利事業所得稅結算申報，列報營業收入淨
    額為402,224,828元，營業成本為394,385,926元，經被告依
    其自行列報金額認定營業收入淨額為402,224,828元，剔除
    上開無交易事實虛列之成本5,006,300元，核定營業成本為
    389,379,626元，核定營業成本率96.81%已高於原告將標得
    工程以得標價9成（即成本率90%）轉包下包業者承作之支出
    ，被告機關核定已屬對原告有利。又原告標得工程若如其所
    稱係由下包業者承作，則不論原告係轉包工程交下包業者承
    作或借牌予下包業者固定收取1成借牌費用，依理原告既未
    自行承作工程，則逕取得下包業者高達9成以上之支出憑證
    充當營業成本，更證明原告有取得上開無交易事實之統一發
    票虛列成本之事實。另本件並非依所得稅法第83條規定依同
    業利潤標準核定所得額，與監察院糾正案文指示之情形有別
    ，自不得比附援引。至原告所提出最高行政法院94年7月7日
    94年判字第987號判決，係關於下游廠商李萬枝營業稅案件
    ，雖經發回由本院審理，亦與本件無關。又本件原告復查時
    僅就被告機關核定其營業成本、其他損失及罰鍰等項目不服
    申請復查，並未對營業收入項目表示不服，有復查申請書一
    件附於原處分卷可稽（見原處分卷第324頁）。原告對營業
    收入部分既未提起復查，依法即不得逕對之提起行政爭訟。
四、綜上所述，原告上開主張，均不足採。從而，本件被告核定
    其營業成本為389,379,626元，其他損失為0元，全年所得額
    為7,110,574元，除補徵稅額1,558,720元外，並按所漏稅額
    1,251,575元處1倍之罰鍰計1,251,500元（計至百元），核
    無違誤，復查決定及訴願決定遞予維持，亦無不合。原告仍
    執前詞訴請撤銷，為無理由，應予駁回。另兩造其餘之主張
    ，與本件判決之結果無影響，已毋庸加以審究之必要，附此
    敘明。
五、據上論結，本件原告之訴為無理由，依行政訴訟法第195條
    第1項後段、第98條第3項前段，判決如主文。
中    華    民    國    95    年     4    月    6     日
                第三庭審判長法  官  沈  應  南
                            法  官  許  金  釵
                            法  官  林  秋  華
以上正本證明與原本無異。
如不服本判決，應於判決送達後20日內向本院提出上訴書狀，其
未表明上訴理由者，應於提起上訴後20日內向本院提出上訴理由
書（須依對造人數附具繕本）；如於本判決宣示或公告後送達前
提起上訴者，應於判決送達後20日內補提上訴理由書（須附繕本
）。未表明上訴理由者，逕以裁定駁回。
提起上訴應預繳送達用雙掛號郵票390元（34元及5元郵票各10份
)。
中    華    民    國    95    年     4    月    6     日
                            書記官  黃  靜  華


司法院資訊處製作；財團法人民間司法改革基金會備份。
